臺灣高雄地方法院民事裁定　　　　　 99年度消債抗字第173號
抗　告　人　崔紹如
上列當事人因消費者債務清理事件聲請更生，抗告人不服民國99
年6 月28日本院99年度消債更字第240 號民事裁定，提起抗告，
本院裁定如下：
    主  文
抗告駁回。
抗告費用新臺幣壹仟元由抗告人負擔。
    理  由
一、抗告意旨略以：抗告人於民國（下同）95、96、97、98年之
    收入確如原審所認定分別為新臺幣（下同）841,381 元、86
    8,161 元、849,411 元、818,065 元，然抗告人自88年起即
    每月薪資遭扣款1/3 ，年終、考績獎金亦被扣款3/4 ，故原
    審僅以上開收入計算平均月薪為70,355元並不公允，且法警
    服務年限為60歲，並非65歲；另抗告人之2 子崔宗勤、崔宗
    裕雖已成年，然崔宗勤現服替代役，收入有限，且退伍後能
    否找到工作也尚未可知，另崔宗裕目前就讀大學3 年級，又
    2 人名下雖有不動產，但因係共同持分，亦不知何時才能處
    分，故2 人實有受抗告人扶養之必要，是伊實有不能清償債
    務及不能清償債務之虞，乃依法提起抗告，並聲明求為廢棄
    原裁定，准予更生等語。
二、按債務人不能清償債務或有不能清償之虞者，得依本條例所
    定更生或清算程序，清理其債務；又聲請更生或清算不合程
    式或不備其他要件者，法院應以裁定駁回之，消費者債務清
    理條例（下稱消債條例）第3 、8 條分別定有明文。次按「
    為使負債務之消費者得依本條例所定程序清理其債務，以調
    整其與債權人及其他利害關係人之權利義務關係，保障債權
    人之公平受償，謀求消費者經濟生活之更生及社會經濟之健
    全發展，特制定本條例。」「債務人不能清償債務或有不能
    清償之虞者，得依本條例所定更生或清算程序，清理其債務
    」，消債條例第3 條定有明文，是消債條例之立法意旨，係
    認陷於經濟上困境之消費者若任其於惡性循環之債務窘境中
    自生自滅，其將衍生嚴重之社會問題，致難以維持安定之社
    會經濟秩序，故有分別情形依更生或清算之程序清理其債務
    之必要，藉以妥適調整其與各相關債權人等間之權利義務關
    係，以謀求消費者經濟生活之更生機會，從而健全社會經濟
    發展。惟私法上之債之關係，係以當事人間之信賴關係為基
    礎，為社會經濟組織之重要支柱，故當事人於以法律行為追
    求自己之利益之際，亦應顧及對方之利益，並考量債權債務
    在社會上之作用，本於誠實及信用之原則，行使其債權及履
    行其債務，故債務人之消費者欲以上開條例為其所負義務之
    調整者，自應本於誠信原則之本旨，僅在其不能清償債務或
    有不能清償之虞而使其陷於經濟上之困境時始得准許之，以
    避免其藉此善意之立法而惡意圖謀減免債務，致使社會陷於
    道德之危險，並因此使信用緊縮而造成社會經濟之動盪。
三、抗告人主張現積欠花旗銀行等債權人共計1,757,425 元之債
    務，其前業向最大債權金融機構日盛銀行請求共同協商債務
    清償方案，惟因有委外債權未能納入協商，故雙方協商不成
    立等情，有抗告提出之債權人清冊、日盛銀行前置協商不成
    立通知書、財團法人金融聯合徵信中心當事人綜合信用報告
    、在卷可稽（見原審卷第7頁至第9頁、第11頁至第13頁、第
    29頁第111頁至第113頁），堪信為真。是本件所應審究者乃
    抗告人有無不能清償債務或不能清償之虞等情事而符合更生
    聲請之要件。
三、經查：
  (一)抗告人現任職臺灣高雄地方法院檢察署（下稱高雄地檢）為
    法警職務，其於98年度受領之薪資所得總額為818,065 元，
    此有98年扣繳憑單( 見原審卷第115,頁) 附卷可稽，換算平
    均每月薪資為68,172元（計算式：818 065 12＝68,172元
    ，元以下四捨五入），衡以抗告人自78年起即任職於高雄地
    檢，收入穩定，是抗告人目前之每月薪資以68,172元計算，
    應為合理。至抗告人雖遭強制執行扣薪1/3 ，惟此諸扣款部
    分，已用於清償各相關債務而同減低其負債金額，故在計算
    抗告人清償能力時，自仍應計入收入之中。
  (二)又抗告人固主張每月須支出其本身必要生活費用，包含房租
    10,000元、餐費4,500 元、交通費1,500 元、水電費2,000
    元、瓦斯費500 元、電話費500 元、醫療費400 元、公保費
    626 元等，共計約20,000元，然有鑑於消費者債務清理條例
    之立法目的，係為使不幸陷入經濟困境之人得以清理債務、
    重建生活，並在清理過程中能保有符合人性尊嚴之最低基本
    生活，而非維持債務人過去慣常之寬裕生活。因此，抗告人
    每月支出必要生活費用之金額多寡，即非任由抗告人主張，
    否則恐有流於揮霍無度，及降低其清償能力之虞，反而易使
    更生程序無從進行。準此，本院審酌抗告人居住在高雄市鳳
    山區，故應以內政部公告之99年度臺灣省低收入戶最低生活
    費用每人每月為9,829 元計算，始為合理。故抗告人主張其
    個人必要生活費用應以每月9,829 元，加計公保費626 元，
    共10,455元，逾10,455元部分，尚認無據。
  (三)再者，抗告人主張每月尚須支出母親崔彭玉蘭、配偶姜綵潔
    之扶養費用分別為3,000 元、6,000 元，並提出二人戶籍謄
    本、姜綵潔身心障礙手冊、95～96年度綜合所得稅各類所得
    資料清單及財產歸屬資料清單、家族系統表為佐（見原審卷
    宗頁20、28、65、66至68、77、116 至118 ）。而依抗告人
    所提出上開財產所得資料，其母崔彭玉蘭95、96年度均無所
    得，名下僅有公告現值391,707 元田賦乙筆、其配偶姜綵潔
    95、96年度均無所得，名下無財產，是堪認二人確均有受抗
    告人扶養之必要，惟依上開說明，二人之每月生活費用亦應
    以9,829 元計算。又崔彭玉蘭之扶養義務人含抗告人在內共
    有5 人，是抗告人每月應負擔崔彭玉蘭之扶養費用應為1,96
    6 元（計算式：9,829 元÷5=1,966 元，元以下四捨五入）
    ；另抗告人自承其配偶姜綵潔按月領有中殘補助4,000 元，
    並有郵政存簿在卷可參（見原審卷宗頁102 至109 ），是抗
    告人每月應負擔姜綵潔之扶養費用應為5,829 元（計算式：
    9,829 元－4,000 元=5,829元）。至抗告人固稱其2 子崔宗
    勤（75年7 月23日生）、崔宗裕（79年8 月21生）已成年，
    然其等目前分別服替代役及在學，故仍需受其扶養云云，然
    子女既已成年，如智識正常，身體健全，而無其他殘疾等特
    殊情事，客觀上即有一定之謀生能力，依法即應自謀生計，
    自負生活及法律上之負擔，且因其已成年依法並必須對父母
    負扶養義務，自不得再事事仰賴父母供給，故抗告人主張其
    2 子仍需受其扶養云云，即非可採。
  (四)承上所述，依抗告人目前平均每月收入為68,172元計算其清
    償能力，於扣除其必要生活費用、母親、配偶之扶養費用後
    ，尚餘49,922元（計算式：68,172元－10,455元－1,966 元
    －5,829 元＝49,922元）可供償債，而其所積欠之債務額為
    1,757,425 元，縱如均以年利率20% 計算，每月需繳納利息
    至多不超過29,290元（計算式：1,757,425 元20% 12＝
    29,290元，元以下四捨五入），則抗告人每月猶有21,258元
    可供清償債務本金（計算式：49,922元-29,290 元＝20,632
    元），則聲請人約7 年即可清償完畢（1,757,425 元÷20,6
    32元÷12≒7.09），以抗告人係51年出生，現年方逾48歲，
    距法定退休年齡仍有10餘年之工作時間，且在逐月清償債務
    本金後，每月之利息負擔亦將逐漸下降之情形下，自難認抗
    告人有不能清償債務或有不能清償債務之虞之情形。
五、綜上所述，抗告人之經濟情況並無不能清償債務或有不能清
    償之虞之情事，其情況自未該當消債條例准許聲請更生之要
    件，依上規定，自應駁回其更生之聲請，原審裁定駁回抗告
    人更生之聲請，依法即無違誤，抗告意旨指摘原裁定不當，
    求予廢棄另為裁定，為無理由，自應予以駁回。
據上論結，本件抗告為無理由，依消費者債務清理條例第15條，
民事訴訟法第495 條之1 第1 項、第449 條第1 項、第78條，裁
定如主文。
中    華    民    國   100    年    1     月    18    日
                  民事第五庭
                      審判長法  官  黃國川
                            法  官  秦慧君
                            法  官  劉定安
上為正本係照原本作成。
不得再抗告。
中    華    民    國   100    年    1     月    18    日
                            書記官  林秀敏